最高法院刑事判決　　　　　　　　　　　　　　　九十三年度台上字第六０五四號
　　上　訴　人　甲○○
　　選任辯護人　侯永福　律師
右上訴人因違反槍砲彈藥刀械管制條例等罪案件，不服臺灣高等法院高雄分院中華民
國九十一年二月七日第二審更審判決（九十年度上更(一)字第一八七號，起訴案號：臺
灣屏東地方法院檢察署八十七年度偵字第三四九四號），提起上訴，本院判決如左：
    主  文
原判決撤銷，發回臺灣高等法院高雄分院。
    理  由
本件原判決認定上訴人甲○○及楊凱倫（於上訴審判決後死亡，經本院改判公訴不受
理確定）係朋友關係，均明知槍枝、子彈均屬管制物品，未經許可不得製造、販賣、
寄藏、出借。而楊凱倫原即未經許可持有仿ＣＯＬＴ廠半自動手槍改造之可發射金屬
或子彈具有殺傷力之黑色玩具手槍一枝，嗣為販賣上開具殺傷力之改造玩具手槍，及
可供該手槍使用之子彈圖利，遂與上訴人共同基於製造子彈之概括犯意聯絡，於民國
八十七年三月間，同赴臺南縣歸仁鄉捷豹模型店購得玩具手槍金屬子彈一批，楊凱倫
將之與自鞭炮內取出之火藥，一併交予上訴人，上訴人乃自八十七年三月間起，至同
年五月初止，連續在臺南縣關廟鄉○○村○○路三三之八八號住處，以其所有之尖嘴
鉗、斜嘴鉗、挫刀、起子等工具，打開上述玩具手槍子彈，加裝六釐米鋼珠，並在彈
殼底部裝填火藥，先後製造完成具殺傷力之子彈十一發，並試射其中二發。俟八十七
年三月間製造完成部分子彈後，即與楊凱倫共同基於販賣具殺傷力改造玩具手槍及子
彈之犯意聯絡，由上訴人自八十七年三月間起，至於同年四月間止，在臺南市○○路
之魔力ＰＵＢ店內，以具殺傷力改造玩具手槍一把及七發子彈新台幣（下同）六萬元
之價格，向來自嘉義綽號「祥仔」姓名、年籍均不詳之成年男子兜售前揭仿ＣＯＬＴ
廠半自動手槍改造之可發射金屬或子彈具有殺傷力之黑色玩具手槍，及渠等共同製造
之子彈，因「祥仔」欲購買者係制式手槍，致未能成交。事後上訴人仍伺機接續在臺
南一帶，向另二名姓名、年籍均不詳之買主兜售，然因價格未能談妥或要價太高等因
素，致未能販賣得逞。嗣八十七年四月間，楊凱倫恐遭警查獲，乃將所持有上開具殺
傷力之改造玩具手槍交予上訴人藏放，上訴人乃將之寄藏於臺南縣關廟鄉○○村○○
路三三之八八號住處內，仍伺機兜售。另於八十七年三月上旬某日晚，上訴人綽號「
大隻」之友人陳昱任（另案以未經許可持有改造具殺傷力玩具手槍及子彈罪，經臺灣
臺南地方法院判處有期徒刑二年，上訴經原審法院及本院先後駁回確定）在臺南市○
○路○路易十三ＫＴＶ」與人發生衝突，遂以電話向適在臺南市○○○路「你會紅Ｋ
ＴＶ」消費之上訴人借用上開具殺傷力之黑色改造玩具手槍，上訴人與楊凱倫竟另行
起意，帶該槍枝及渠等製造之子彈七發，搭乘計程車共赴臺南市○○路○路易十三
ＫＴＶ」，將該槍彈出借予陳昱任，供作防身之用，惟與陳昱任口角者已離去，陳昱
任乃將上開槍彈交還上訴人。案經臺灣屏東地方法院檢察署檢察官核發搜索票指揮內
政部警察署保安警察第七總隊（現改制為水上警察局）第二大隊、海岸巡防司令部五
三二情報組，於八十七年五月二十一日上午八時許，在上訴人前開住處查獲，扣得原
判決附表一所示之槍、彈等物品後，循線於同日下午一時四十分許，在楊凱倫臺南縣
歸仁鄉看東村十一號舊宅，扣得該判決附表二所示之物品等情。因將第一審關於上訴
人部分之科刑判決撤銷，改判依牽連犯、想像競合犯，分別從一重論處上訴人共同未
經許可，販賣可發射金屬或子彈具殺傷力之玩具手槍未遂（處有期徒刑二年七月，併
科罰金新台幣五十萬元，罰金如易服勞役，以罰金總額與六個月之日數比例折算），
及共同未經許可，出借可發射金屬或子彈具殺傷力之玩具手槍（處有期徒刑三年，併
科罰金新台幣三十萬元，罰金如易服勞役，以罰金總額與六個月之日數比例折算）罪
刑（定應執行有期徒刑五年五月，併科罰金新台幣七十萬元。罰金如易服勞役，以罰
金總額與六個月之日數比例折算），固非無見。
惟查：（一）審理事實之法院，對於案內與認定事實、適用法律、罪名成立與否或於
公平正義之維護或對被告之利益有重大關係之一切證據，除認為不必要者外，均應詳
為調查，然後基於調查所得之心證以為判斷之基礎；苟與認定事實、適用法律有重要
關係，或於公平正義之維護或對被告之利益，有重大關係之事項，在客觀上認為應行
調查之證據，又非不易調查或不能調查，而未依法加以調查，率予判決者，即有刑事
訴訟法第三百七十九條第十款規定所稱應於審判期日調查之證據未予調查之違法。而
證據雖已調查而其內容尚未明瞭者，即與未經調查者無異，如遽行判決，仍屬證據調
查未盡之違法。依卷附內政部警政署保安警察第七總隊第二大隊嫌疑貨品扣押單所載
，本案扣得之槍枝計二把，一支為具殺傷力之改造玩具手槍，一支為不具殺傷力之改
造四五玩具手槍槍身（見警局卷第十五頁），上訴人在原審復供稱：「黑色槍身一支
，這支不能擊發，壹把銀色改造手槍，這把可以射擊」（見原審卷第三七頁）；而內
政部警政署刑事警察局八十七年六月十七日刑鑑字第四０五四三號鑑驗通知書又僅記
載：「一、送鑑改造手槍壹支（槍枝管制編號0000000000），實係仿ＣＯ
ＬＴ廠半自動手槍製造之玩具槍換裝車通之金屬槍管改造而成，滑套材質為金屬，其
擊發機械正常，具發射子彈功能，認具殺傷力。二、送鑑子彈九顆，均係玩具槍金屬
彈殼加裝直徑約六公厘鋼珠改造而成，試射三顆可擊發，認具殺傷力」（見偵查卷第
六九頁），並未明確表示經鑑定具殺傷力之改造玩具手槍究係銀色抑或黑色，則原審
未調取扣案之玩具手槍勘驗，即逕認經鑑驗具殺傷力者係黑色改造玩具手槍，顯有證
據調查未盡之違法。（二）原判決就公訴人以八十九年七月五日修正前槍砲彈藥刀械
管制條例第十三條第四項未經許可持有槍枝主要組成零件罪名（原判決誤載為同條例
第十三條第三項意圖供他人犯罪，而未經許可持有槍枝主要零組件罪）提起公訴部分
，變更檢察官起訴法條，改論處上訴人共同未經許可，出借可發射金屬或子彈具殺傷
力之玩具手槍罪名，乃依憑上訴人在警局及偵查、上訴審共同被告楊凱倫於偵查中之
供述，為論斷之主要依據。惟上訴人在偵查中雖供認：「（問：八十七年三月上旬在
台南市○○路○路易十三ＫＴＶ』所交給『大隻』的槍枝是扣案的何把槍枝時？）我
把槍枝繫在腰際、是扣案黑色槍身，不是白色槍身」（見偵查卷第一０五頁背面），
惟在原審復供稱：「黑色槍身一支，這支不能擊發，壹把銀色改造手槍，這把可以射
擊」（見原審卷第三七頁）。原判決既採納上訴人在偵查中之供述，認定其未經許可
出借予陳昱任者係黑色槍身之玩具手槍，則該把黑色槍身之玩具手槍，是否即係經鑑
驗具殺傷力之槍枝﹖攸關上訴人將之借予陳昱任能否構成未經許可出借可發射金屬或
子彈具殺傷力之玩具手槍罪，自有詳加查證剖析釐清之必要，此部分事實不明，本院
無從為該部分適用法律當否之判斷。以上，或係上訴意旨所指摘，或為本院得依職權
調查之事項，應認原判決仍有撤銷發回更審之原因。至於原判決五所載不另為無罪諭
知部分，因與發回部分有審判不可分關係，應併予發回。
據上論結，應依刑事訴訟法第三百九十七條、第四百零一條，判決如主文。
中　　　華　　　民　　　國　　九十三　　年　　 十一 　　月　　 十八 　　日
                              最高法院刑事第一庭
                                  審判長法官  施　文　仁
                                        法官  林　永　茂
                                        法官  蕭　仰　歸
                                        法官  林　茂　雄
                                        法官  張　祺　祥
      右正本證明與原本無異
                                              書  記  官
中　　　華　　　民　　　國　　九十三　　年　　 十一 　　月　　二十四　　日
                                                                      Ｍ
